臺灣高雄地方法院刑事判決　　　　　　　　　　　　九十三年度易字第一四四三號
　　公　訴　人　臺灣高雄地方法院檢察署檢察官
　　被　　　告　乙○○
　　　　　　　　戊○○　男　三.
右列被告因竊盜等案件，經檢察官提起公訴（九十三年度偵字第一四一六一號），本
院判決如左：
    主  文
乙○○、戊○○均無罪。
    理  由
一、公訴意旨略以：被告戊○○與乙○○，共同意圖為自己不法所有之犯意聯絡，於
    民國九十三年七月十四日上午十一時許，持螺絲起子等工具破壞丁○○位於高雄
    縣大寮鄉○○村○○○路一六六號住宅前後門後，侵入住宅，由被告戊○○持鐵
    鎚二支、鐵撬一支；被告乙○○持一字螺絲起子一支、十字螺絲起子一支、鑿子
    一支、鉗子一支，共同竊取丁○○所有屋內之鋁門、鋁窗，得手後，方才將上揭
    卸下之鋁條放在地上，即因聲響，為街訪發現，報警處理，現場巡邏警員接獲勤
    務指揮中心通報旋於同日上午十一時五十分許，至上揭住處調查，而當場查獲二
    人，並起出遭拆卸之鋁條（重約二十公斤、值新台幣【下同】一千元），與被告
    戊○○所有持以竊盜之鐵鎚二支、鐵撬一支；被告乙○○所有持以竊盜之一字螺
    絲起子一支、十字螺絲起子一支、鑿子一支、鉗子一支，被告戊○○並趁隙逃逸
    ，因認被告戊○○與乙○○二人均涉犯刑法第三百二十一條第一項第二款、第三
    款之攜帶兇器毀壞門扇竊盜罪嫌及同法第三百零六條之侵入住宅罪嫌。
二、按犯罪事實應依證據認定之，無證據不得認定犯罪事實，又不能證明被告犯罪或
    其行為不罰者，應諭知無罪之判決，刑事訴訟法第一百五十四條第二項及第三百
    零一條第一項分別定有明文。又認定犯罪事實，所憑之證據，雖不以直接證據為
    限，間接證據亦包括在內，然無論直接或間接證據，其為訴訟上之證明，須於通
    常一般之人均不致於有所懷疑，而得確信其為真實之程度者，始得據之為有罪之
    認定，倘其證明尚未達到此一程度，而有合理性懷疑之存在時，即無從為有罪之
    認定，根據「罪證有疑，利於被告」之證據法則，即不得遽為不利於被告之認定
    （最高法院著有七十六年臺上字第四九八六號判例可資參照）；再按犯罪事實之
    認定，應憑真實之證據，倘證據是否真實尚欠明顯，自難以擬制推測之方法，為
    其判斷之基礎，而認定犯罪事實之證據係指足以認定被告確有犯罪行為之積極證
    據而言，該項證據自須適合於被告犯罪事實之認定，始得採為斷罪資料（最高法
    院五十三年臺上字第六五六號、二十九年上字第三一○五號判例可資參照）。
三、公訴人認被告戊○○及乙○○均涉有攜帶兇器毀壞門扇竊盜及侵入住宅罪嫌，無
    非係以：(一)被告戊○○坦承拆卸之事實；(二)被告乙○○坦承拆卸之事實，且持有
    一字螺絲起子、十字螺絲起子、鑿子、鉗子各一支，及查獲現場腋下即挾有螺絲
    起子一支；(三)告訴人丁○○之指訴；(四)告訴人庭呈現場前後門遭破壞之照片五張
    ；(五)證人丙○○警員之證述；(六)一字螺絲起子、十字螺絲起子、鑿子、鉗子各一
    支及偵查卷第十七頁（起訴書誤植為第十八頁）所附照片一張；(七)鐵鎚二支、鐵
    撬一支及偵查卷第十八頁（起訴書誤植為第十七頁）所附照片一張；(八)認領保管
    收據一只；(九)現場卸下之鋁條與窗戶遭竊之照片四紙等為其主要論據。訊據被告
    戊○○、乙○○均堅決否認有何攜帶兇器毀壞門扇竊盜及無故侵入住宅之犯行，
    被告戊○○辯稱：伊平常受僱於朱富鈞，九十三年七月十四日當日伊與朱富鈞在
    隔壁巷子從事拆卸工作時，綽號「小真」之己○○前往要求伊至告訴人丁○○之
    知前開住址內之全部破銅爛鐵其已全部購買，故伊乃前往幫忙拆卸等語；被告乙○○則辯稱：九十三年七月十四日，伊前往友人「秋美」家幫忙搬家，並攜帶螺
    絲起子拆卸「秋美」所送之鍋子等物後，於當日十時四十分許經過告訴人丁○○
    無破銅爛鐵可以撿拾，伊進入該處站立未久，尚手持一罐飲料在飲用時，警察即
    到場，因其他原在場之人見警察到來後即離去，僅剩伊一人仍在該處飲用東西，
    故乃為警誤認伊係竊盜而予以逮捕，至查獲當時伊肩膀上所以有灰塵及蜘蛛網等
    物係因前往「秋美」家幫忙搬家時所留下者等語。
四、經查：
（一）九十三年七月十四日十一時五十分許，被告戊○○及乙○○在告訴人位於高雄
      縣大寮鄉○○○路一六六號住宅為警查獲，而當時該住宅內之客廳大門、後門
      均已不見，現場並放置有遭拆卸之鋁門窗之鋁條等情，業據告訴人丁○○於警
      詢、偵查及本院審理時指訴明確，並有認領保管收據一紙、現場前後門遭破壞
      之照片五張及卸下之鋁條與窗戶照片四張等附卷可稽，此部分之事實固堪認定
      。
（二）惟被告乙○○於警詢時陳稱：伊因高雄縣大寮鄉○○村○○○路一六六號大門
      打開沒有人居住，乃進入該處要找廢鐵廢紙，警方到達現場時，伊腋下夾有一
      把螺絲起子係欲撬開東西用的，但伊並沒有要拆鋁門窗，現場拆下之鋁門窗不
      知係何人所拆，伊身上係因去朋友家幫忙搬東西弄髒的等語（見偵查卷第四頁
      背面、第五頁）；於偵查中供述：伊當時行經前開處所，聽到裡面乒乒乓乓拆
      東西的聲音，乃由該處大門進入欲撿廢棄物，因該處已無大門，裡面東西亦已
      搬完，進入後見到裡面有二、三人在拆窗戶，伊站在旁邊看，尚未開始撿東西
      ，該二、三人就跑了，結果係因有二名警察站在伊背後，伊欲離去，警察不讓
      伊離開等語（見偵查卷第四十七頁、第四十八頁）；於本院準備程序時供陳：
      伊在十點四十分經過告訴人處所，聽見裡面有吵雜聲，進入後看到有人在敲東
      西，因伊平常以撿拾破銅爛鐵維生，就進入看看有無東西可以撿拾，當時伊已
      經去朋友「秋美」家幫忙清理東西，因她欲搬家至左營，伊攜帶螺絲起子等物
      係因「秋美」的鍋子等物要給伊，伊就帶去拆卸那些東西，伊進入告訴人處所
      站立未久，手上尚拿一罐飲料在喝，伊不知道警察跟在伊後面進來，所以原來
      敲東西的人就走了，只剩下伊尚在該處喝飲料，警察就認為伊竊盜等語（見本
      院九十三年十二月二日準備程序筆錄第二頁、第三頁）；於本院審理期日時陳
      稱：伊經過告訴人處所，聽見裡面有聲音就進去看是否有東西可以撿拾，伊進
      去後，先在該處喝飲料，完全未動手，就被警察查獲，伊肩膀上所以有灰塵及
      蜘蛛網等物係因前往「秋美」家幫忙搬家時所留下者等語（見本院九十四年二
      月一日審判筆錄），參之被告乙○○自警詢、偵查及本院審理時均始終堅稱其
      進入告訴人處所係欲撿拾東西，且亦未著手拆卸任何物品。公訴人謂被告乙○○坦承拆卸之事實云云，容有誤會。再被告乙○○既否認竊盜，如非有積極證
      據足以認定其竊盜犯罪行為，不能遽為有罪之認定，若係竊盜，衡諸常情，焉
      於警察到來後仍從容在場之理？是被告乙○○是否涉有竊盜即屬存疑。
（三）被告戊○○於偵查中及本院審理中均陳稱係受一位綽號「小珍（真）」的女子
      委託前往上開告訴人處所幫忙拆卸的，「小珍（真）」並告知前開住址的整個
      破銅爛鐵其已整個買下等語，有各該筆錄附卷可稽（見偵查卷第三十八頁、本
      院九十三年十一月十一日準備程序筆錄、九十三年十二月二十八日審判筆錄、
      九十四年二月一日審判筆錄）。被告戊○○並於本院審理時提出載有「委託人
      ：蔡○珍，年籍不詳，籍設高雄縣鳳山市○○路○段一三九號二樓，
      縣大寮鄉○○村○○○路六十號」等字樣並附有二幀照片之紙張一紙，經本院
      依職權查詢上開二址全戶
      僅「徐福連」一人
      號二樓，則確有一名蔡月○（嗣經被告查報為己○○）之成年女子
      另證人即本件查獲員警丙○○於本院審理時亦證稱確見過「小真」該人等語（
      見本院九十三年十二月二十八日審判筆錄第十一頁），嗣於九十三年十二月三
      十一日向本院查報高雄縣大寮鄉○○村○○○路六十號係一名徐連福之老先生
      ，有本院電話紀錄表一紙附卷可憑；參以本院於九十四年一月二十八日委請法
      警至上開二址對己○○為證人傳票之送達，然高雄縣大寮鄉○○村○○○路六
      十號僅居住一名行動不便老人，語意不明，經法警訪查隔壁鄰居稱有名不詳姓
      名女子，偶爾會送菜前往給老人，另詢問林園分局忠義派出所張英霖警員得知
      ，己○○曾涉傷害、竊盜等案，前陣子該區眷村拆除時以撿拾為生並常遇見，
      近因己○○原住之貿商九村業已拆除，故許久未見到等情，有本院法警所製作
      之不能送達報告書乙紙在卷可按，而高雄縣鳳山市○○路○段一三九號二樓該
      址之傳票，復已由己○○同居人「范積山」簽收，亦有卷附送達證書一紙可稽
      ，則己○○嗣雖未於本院九十四年二月一日審理期日到庭作證，惟確有被告戊○○所稱綽號「小真」之己○○，已堪認定。
（四）證人即本件查獲員警丙○○於本院審理時雖證稱：「當日我接獲勤務中心通報
      有竊嫌在上址，竊取廢鐵，我跟另一位員警到現場，在門口就聽到敲打的聲音
      ，我進去後，就看到被告戊○○好像拿榔頭之類的東西還在敲打東西，旁邊有
      很多拆下來的鋁門、鋁窗，被告戊○○說是壹個綽號忘記叫什麼的人叫他來拆
      的，後來我再往裡面走，大概是餐廳的位置，我就看到被告乙○○在那邊，她
      身旁也有一些鋁門、鋁窗，她假裝在喝飲料，但是因為她的肩膀尚有很多敲打
      牆壁掉下來的灰塵，被告乙○○腰包內有工具，所以我總共查獲二人」、「他
      （即被告戊○○）是站在客廳的位置，在敲打客廳的窗戶，當時鐵條都已經拆
      下來拆成壹條壹條的，鐵條是鐵窗防盜用的鐵條」、「（發現被告乙○○時，
      為何會認為被告乙○○係假裝在喝飲料？）當時我已經與被告戊○○在交談，
      以被告乙○○所站的位置，一定會聽到我們在交談，知道警察來了，當時我還
      有聽到被告乙○○處有敲擊水泥牆壁的聲音傳來，後來我就過去看時，她已經
      停止敲打，被告乙○○她一手拿著飲料、一手拿著螺絲起子，而且肩膀還有水
      泥灰，我有問被告乙○○她在做什麼，被告乙○○她旁邊有拆下的鐵條，她並
      沒有回答我的問題她在做什麼」等語（見本院九十三年十二月二十八日審判筆
      錄）。惟查：
    1.證人丙○○對於本件查獲當時除被告乙○○及戊○○外是否尚查獲他人乙節，
      亦於本院審理時結證：「（當時是否如被告戊○○所稱除被告戊○○外，還查
      獲另外三人？）老先生是從後面進來撿廢鐵的，小真當時不在現場，至於她為
      何會出現在現場我也不知道，後來小真確實有帶一男一女來，當時我們已經在
      屋外，我已經拍照完畢，在等警備車來，小真她們表示她們有標下工程，叫他
      們來拆的，但小真沒有具體表明是叫何人來拆，他們也沒有具體表明，究竟是
      何人標下工程」、「我確實見過小真，但她不是列管人口，所以我不知道她真
      實姓名，但她到庭我可以指出」等語，佐以告訴人丁○○亦於本院審理時證述
      ：「當時除被告乙○○外，在製作筆錄過程中，還有一個三、四十歲的中年女
      子及一個也是住眷村的且我也看過的女子，到場關切，該女子表示是我答應她
      們去拆的，但我當時表示，我並沒有同意他們去拆卸，證人丙○○就請她們離
      開」等語（見同上審判筆錄），足見被告戊○○所稱係綽號「小真」之女子表
      示已承包上開告訴人住宅之拆卸工程，並委請伊前往幫忙拆卸等情，應屬有徵
      ，而堪採信。從而，縱使綽號「小真」之女子並未實際徵得告訴人之同意，惟
      被告戊○○既係誤信綽號「小真」女子之言而前往告訴人住宅拆卸，自難認被
      告戊○○主觀上有何不法所有之竊盜意圖。至被告戊○○雖請求傳訊證人己○○，以證明其確係受己○○委託前往告訴人住宅協助拆卸，惟證人己○○經本
      院合法傳訊，並未到庭，本院因認本件事證已臻明確，故無再行傳訊必要，附
      此敘明。
    2.再按證人之證言，依其內容，可分為體驗之供述與意見之供述，前者係以實際
      經驗為基礎，就親身體驗之客觀事實所為之供述，可採為證據，後者則單純係
      證人就個人意見或推測出來之事項所為之供述，不得作為證據，刑事訴訟法第
      一百六十條規定明定：證人個人意見或推測之詞，除以實際經驗為基礎者外，
      不得作為證據（最高法院九十二年度台上字第五五六一號判決參照）。證人丙○○雖於本院審理時證述：「．．．後來我再往裡面走，大概是餐廳的位置，
      我就看到被告乙○○在那邊，她身旁也有一些鋁門、鋁窗，她『假裝』在喝飲
      料，但是因為她的肩膀尚有很多敲打牆壁掉下來的灰塵，被告乙○○腰包內有
      工具，所以我總共查獲二人」等語，惟此乃係證人丙○○個人推測之詞，不得
      作為證據。再者，證人丙○○對於何以認為被告乙○○係假裝在喝飲料乙節雖
      復證稱：「當時我已經與被告戊○○在交談，以被告乙○○所站的位置，一定
      會聽到我們在交談，知道警察來了，當時我還有聽到被告乙○○處有敲擊水泥
      牆壁的聲音傳來，後來我就過去看時，她已經停止敲打，被告乙○○她一手拿
      著飲料、一手拿著螺絲起子，而且肩膀還有水泥灰，我有問被告乙○○她在做
      什麼，被告乙○○她旁邊有拆下的鐵條，她並沒有回答我的問題她在做什麼」
      等語，惟參以證人丙○○亦陳稱查獲現場除被告乙○○與戊○○二人外，尚有
      一名自後門進入之老先生欲撿拾廢鐵等情，足見該處後門於警察查獲當時仍可
      自由進出，則在此情況下，憑何認定在證人丙○○尚未進入被告乙○○所站立
      之餐廳位置前，除被告乙○○外，並無其他人在場？從而，自難僅憑證人丙○○前揭證詞，即遽爾推論證人丙○○在現場所查獲遭卸下之鋁門、鋁窗之鋁條
      ，乃係被告乙○○所拆卸者。
（五）另扣案之黑色霹歷腰包，內有一字螺絲起子、十字螺絲起子、鑿子及鉗子各一
      支，係被告乙○○為警查獲時所隨身攜帶者，固據證人丙○○於本院審理時結
      證明確，並有高雄縣政府警察局林園分局扣押筆錄及扣押物品表各一份附卷可
      憑。惟被告乙○○堅決否認上開工具乃係欲持以拆卸告訴人住宅之鋁門、鋁窗
      者，辯稱：上開工具係前往友人家中幫忙搬家所攜帶者等語，佐以證人丙○○
      亦於本院審理時證述：「（單從扣案之一字螺絲起子一支、十字螺絲起子一支
      、鑿子一支、鉗子一支是否可以拆卸鐵窗？）也是可以，但拆卸會比較慢」等
      語，倘被告乙○○係欲竊盜，衡諸常情，焉有攜帶不易拆卸之工具之理？是被
      告乙○○前開所辯，應屬實在，尚非不足採信。
（六）再按刑法第三百零六條之罪，重在保護個人之住屋權即個人居住之場所有不受
      其他人侵入留滯其內干擾與破壞之權利，故本罪以未經同意無故進入他人住宅
      、建築物或附連圍繞之土地或船艦為構成要件。所謂無故侵入，係指行為人無
      權或無正當理由，或未得住屋權人之同意，而違反住屋權人之意思，以積極作
      為或消極不作為之方式進入他人之住宅或建築物，至其係公然或秘密、和平抑
      或強行為之，均非所問。而有無正當理由而侵入，其理由正當與否，應以客觀
      標準觀察，凡法律、道義、習慣等所應許可，而無背於公序良俗者，是可認為
      正當理由。查本件被告戊○○雖係因誤信綽號「小真」之女子之言而前往告訴
      人住宅幫忙拆卸等情，已如前述，則被告戊○○既係在誤認告訴人住宅已發包
      予他人拆卸之情況下，進入該住宅協助拆卸工作，應可認為其進入該宅，實有
      正當理由，是以，自難對其遽以無故侵入住宅罪相繩；另被告乙○○係因行經
      告訴人前開住宅，聽見裡面有敲打東西之聲音，且該宅亦已無門，其內物品復
      搬遷完畢，故始入內查看該處有無破銅爛鐵可以撿拾等情，業據被告乙○○於
      警詢、偵查中及本院審理時一再陳明，參以本件查獲時所拍攝之現場照片即偵
      查卷第十九頁所附編號三及四之照片，以及告訴人於偵查中所提出之偵查卷第
      四十一頁所附編號一、二及三之照片，分別係告訴人前開住宅之廚房窗戶（偵
      查卷第十九頁編號三）、由外往內拍攝之外面鐵門（同上頁編號四）、後門（
      偵查卷第四十一頁編號二）及廚房（同上頁編號三）之照片，亦據告訴人丁○○於本院審理時證述明確（見本院九十三年十二月二十八日審判筆錄第十五頁
      ），而由上開照片明顯可見，告訴人前開住宅外面鐵門確實未上鎖，門戶大開
      ，且前、後門已不知去向，其內東西更搬遷一空，窗戶亦遭拆卸乙節。則該宅
      既門戶大開，且客觀上觀之形同廢墟，本極易使人誤認該宅無人居住並遭棄置
      ，而入內撿拾物品，此由本件員警到場時除被告乙○○外，亦有另名老先生入
      內欲撿拾廢鐵即可證明，是被告乙○○在此情況下，入內欲撿拾破銅爛鐵，揆
      諸前揭說明，自可認有正當理由。從而，亦難對被告乙○○繩以無故侵入住宅
      罪。
（七）綜上所述，公訴人憑以認定被告乙○○及戊○○均構成攜帶兇器毀壞門扇竊盜
      及無故侵入住宅罪嫌之論據，尚有不足，不能論以該二罪。此外，本院復查無
      其他積極證據足認被告等有何公訴人所指之攜帶兇器毀壞門扇竊盜及無故侵入
據上論斷，應依刑事訴訟法第三百零一條第一項，判決如主文。
本案經檢察官甲○○到庭執行職務。
中      華      民      國    九十四   年     二       月    十六       日
                                  臺灣高雄地方法院刑事第十二庭
                                      審判長法  官  張維君
                                            法  官  伍逸康
                                            法  官  劉惠娟
右正本證明與原本無異。
如不服本判決，應於判決送達後十日內，向本院提出上訴狀。
                                            書記官  陳素徵
中　　　華　　　民　　　國　　九十四　　年　　　二　　　月　　 十八 　　日
